臺灣臺中地方法院刑事裁定　　　　　　　100年度聲字第996號
聲　請　人　臺灣臺中地方法院檢察署檢察官
被　　　告　許志堅
上列聲請人聲請單獨宣告沒收案件（100年度執聲字第606號），
本院裁定如下：
    主  文
聲請駁回。
    理  由
一、本件聲請意旨略以：臺灣臺中地方法院檢察署99年度執緝字
    第1955號被告許志堅違反毒品危害防制條例案件，及99年度
    執字第6971號被告許志堅違反毒品危害防制條例案件，扣案
    之第一級毒品海洛因1包（驗餘淨重4.96公克），及第二級
    毒品甲基安非他命（聲請書誤載為「安非他命」）4包（驗
    餘淨重合計0.8663公克），係違禁物，爰依刑法第38條第1
    項第1款、第2項、第40條，及毒品危害防制條例第18條第1
    項前段規定，聲請單獨宣告沒收銷燬等語。
二、按違禁物，不問屬於犯罪行為人與否，沒收之，刑法第38條
    第1項第1款、第2項固然定有明文。次按海洛因、甲基安非
    他命，分屬毒品危害防制條例第2條第2項第1款、第2款所指
    之第一級毒品、第二級毒品，查獲之第一、二級毒品，不問
    屬於犯人與否，均沒收銷燬之，毒品危害防制條例第18條第
    1項前段定有明文。惟按沒收，除有特別規定者外，於裁判
    時併宣告之；違禁物或專科沒收之物得單獨宣告沒收，為刑
    法第40條所明定。而沒收為從刑之一種，依主從不可分原則
    ，應附隨於主刑而同時宣告之，除有罪、免刑等判決，於裁
    判時併宣告外，如諭知無罪之判決，既無主刑，從刑亦無所
    附麗，故案內之違禁物，應另依上開刑法規定由檢察官聲請
    單獨宣告沒收（最高法院78年臺非字第72號判例參照）。是
    以，違禁物應於有罪、免刑等判決時，一併宣告沒收，僅於
    經檢察官為不起訴處分，或提起公訴後經法院為無罪、免訴
    或不受理判決時，因無主刑，從刑即無所附麗，案內之違禁
    物無從宣告沒收，此時檢察官始得聲請法院單獨宣告沒收。
三、經查：
（一）被告許志堅於97年1月3日晚上7時30分許，駕駛車牌號碼
      QA-3621號自用小客車行經臺中市○區○○○路與十甲路
      口，因行跡可疑，為警察盤查，並當場扣得其所有海洛因
      1 包（毛重5.82公克）、第二級毒品安非他命4包（毛重
      1.78公克）等情，有扣押物品目錄表影本在卷可稽。而上
      開扣案海洛因經送法務部調查局鑑定結果確含有海洛因成
      分（驗餘淨重4.96公克），及上開扣案甲基安非他命經送
      行政院衛生署草屯療養院鑑定結果確均含有甲基安非他命
      成分（驗餘淨重合計0.8663公克），固有法務部調查局97
      年3月30日調科壹字第09723016990號濫用藥物實驗室鑑定
      書、行政院衛生署草屯療養院97年1月23日草療鑑字第097
      0000700號鑑定書等影本各1份在卷可稽。
（二）而檢查官偵查結果認被告許志堅涉嫌於97年1月1日或2日
      ，在臺中市○區○○街163號4樓之3住處，施用第一級毒
      品海洛因1次；另於同年1月3日上午6、7時許，在上址住
      處，施用第二級毒品甲基安非他命1次，而以97年度毒偵
      字第306號起訴書就被告許志堅上開施用第一、二級毒品
      犯行提起公訴，且該起訴書記載「扣得供販賣用途之第一
      級毒品海洛因1包（毛重5.82公克）及第二級毒品安非他
      命4 包（毛重1.78公克）」等語，經本院以97年度訴字第
      774 號受理在案後，進行認罪協商程序，並於97年2月26
      日判處被告許志堅有期徒刑7月、3月，定應執行有期徒刑
      9月而告確定，並未就上開扣案毒品宣告沒收等情，有該
      起訴書及刑事判決書各1份在卷可稽。
（三）又檢查官偵查結果認被告許志堅另涉嫌於96年11至12月間
      分別販賣第一級毒品海洛因予楊文壽、陳長佑、林景文、
      黃嘉斯等人，而以97年度偵字第28901號起訴書對被告許
      志堅提起公訴，經本院以98年度訴字第2254號判決判處被
      告許志堅販賣第一級毒品，共15罪，應執行有期徒刑12年
      ，提起上訴後，由臺灣高等法院臺中分院以98年度上訴字
      第2407號判決撤銷原判決，並判處被告許志堅販賣第一級
      毒品，共15罪，應執行有期徒刑18年，提起上訴後，經最
      高法院以99年度臺上字第2356號判決駁回上訴而告確定，
      且被告於前開案件審理時供稱上開扣案毒品係其自己要施
      用等語，前開判決理由中已敘明上開扣案毒品因被告許志
      堅否認與販賣毒品有關，亦無證據證明係供本件販賣毒品
      所用之物，因與其販賣毒品犯行無涉，不為沒收之諭知等
      情，有刑事判決2份及審判筆錄影本1份在卷可稽。
（四）綜上，前開判決理由中已敘明上開扣案毒品與被告許志堅
      販賣毒品行為無涉，則被告許志堅持有上開扣案毒品之行
      為，是否為前揭本院97年度訴字第774號判決之確定效力
      所及，仍有待檢察官另為查明並為妥適處理，準此，上開
      扣案毒品猶有作為認定被告持有上開扣案毒品刑事案件中
      之證據所必要，即不宜在未偵查終結或判決前准許檢察官
      聲請單獨沒收。從而，本件聲請，容有未洽，歉難准許，
      應予駁回。
四、爰依刑事訴訟法第220條，裁定如主文。
中    華    民    國   100    年    3     月    25    日
                  刑事第五庭  法  官  賴秀雯
以上正本證明與原本無異。
如不服本裁定，應於送達後5日內向本院提出抗告狀。（應附繕
本）
                              書記官  江美琪
中    華    民    國   100    年    3     月    25    日